【裁判字號】    99,撤緩,112
【裁判日期】    991130
【裁判案由】    撤銷緩刑
【裁判全文】
臺灣屏東地方法院刑事裁定             99年度撤緩字第112號
聲  請  人  臺灣屏東地方法院檢察署檢察官
受  刑  人  張俊雄
上列聲請人因受刑人違反森林法案件，聲請撤銷緩刑之宣告（99
年度執聲字第1134號），本院裁定如下：
    主  文
張俊雄之緩刑宣告撤銷。
    理  由
一、聲請意旨詳如附件聲請書所載。
二、按中華民國98年5 月19日刑法修正施行前，受緩刑之宣告，
    98年5 月19日修正刑法施行後，仍在緩刑期內者，適用98年
    5 月19日修正施行之刑法第75條及第75條之1 規定，刑法施
    行法第6 條之1 第2 項定有明文。又刑法第75條、第75條之
    1 業於98年5 月19日修正，並於98年9 月1 日施行。查本件
    受刑人前因違反森林法案件，經本院以97年度訴字第811 號
    判決判處有期徒刑1 年6 月，併科罰金新臺幣852,500 元，
    緩刑4 年，應向指定之公益團體、地方自治團體或社區提供
    240 小時之義務勞務，於98年2 月2 日確定，現仍在緩刑期
    內。依前開規定，本件應適用98年9 月1 日施行之刑法第75
    條、第75條之1 規定。
三、次按緩刑制度設計之本旨，除可避免執行短期自由刑之流弊
    外，主要目的係在獎勵惡性較輕者使其遷善，而經宣告緩刑
    後，若有具體事證足認受宣告者並不因此有改過遷善之意，
    即不宜予緩刑寬典，乃另有撤銷緩刑宣告制度。又受緩刑之
    宣告而違反刑法第74條第2 項第1 款至第8 款所定負擔情節
    重大者，足認原宣告之緩刑難收其預期效果，而有執行刑罰
    之必要者，得撤銷其宣告，刑法第75條之1 第1 項第4 款固
    有明定，惟考立法意旨係以：修正條文第74條第2 項增列法
    院於緩刑期內，得命犯罪行為人於緩刑期內應遵守之事項（
    例如向被害人支付相當數額、向公庫支付一定金額、接受精
    神、心理輔導、提供義務勞務或其他預防再犯之事項），明
    定違反該條所定事項情節重大者，得撤銷其緩刑宣告，以期
    周延，且本條採用職權撤銷主義，賦予法院撤銷與否之權限
    ，實質要件即以「足認原宣告之緩刑難收其預期效果，而有
    執行刑罰之必要」，供作審認標準。至於所謂「情節重大」
    ，係指受刑人顯有履行負擔之可能，而隱匿或處分其財產、
    故意不履行、無正當事由拒絕履行或顯有逃匿之虞等情事而
    言。準此，上揭「得」撤銷緩刑之情形，法官應依職權本於
    合目的性之裁量，妥適審酌被告於緩刑期間內違反應遵守事
    項之情節是否重大，是否已難收其預期效果，而確有執行刑
    罰之必要，此與刑法第75條第1 項所定2 款要件，有一具備
    ，即毋庸再審酌其他情狀，應逕撤銷緩刑之情形不同。
四、經查：
  (一)受刑人前因違反森林法案件，經本院以97年度訴字第811 號
    判決判處有期徒刑1 年6 月，併科罰金新臺幣852,500 元，
    緩刑4 年，應向指定之公益團體、地方自治團體或社區提供
    240 小時之義務勞務，於98年2 月2 日確定，有上開刑事判
    決及有臺灣高等法院被告前案紀錄表在卷可證。又臺灣屏東
    地方法院檢察署檢察官依前開判決內容，以執行附條件緩刑
    案件通知書通知受保護管束人履行義務勞務期間自98年2 月
    2 日起至99年10月31日止，受保護管束人於接獲前開通知書
    通知後，於98年5 月12日報到並切結將遵期依檢察官所定之
    義務勞務履行期限，至指定之義務勞務執行機構即屏東縣枋
    寮漁會履行完成勞務義務履行時數，並告知如未履行將聲請
    撤銷緩刑之不利結果之情，有臺灣屏東地方法院檢察署執行
    附條件緩刑案件通知書、臺灣屏東地方法院檢察署通知告誡
    函、送達證書、被告基本資料表、臺灣屏東地方法院檢察署
    （附條件）緩刑付保護管束人應行注意事項具結書等資料附
    於該署99年度執聲字第1134號執行卷宗可按。惟受保護管束
    人僅於98年8 月31日、99年3 月22日、同年3 月25日、同年
    4 月1 日、同年8 月2 日、同年10月15日，分別履行8 小時
    ，合計48小時之義務勞務等情，此有臺灣屏東地方法院檢察
    署義務勞務工作日誌等在卷可憑，堪信屬實。
  (二)受保護管束人雖於臺灣屏東地方法院檢察署檢察官所定履行
    義務勞務期間提供48小時之義務勞務，然受保護管束人於98
    年8 月31日提供8 小時之義務勞務後，經觀護人於98年9 月
    14日以電話聯絡後，受保護管束人則告以下星期會去執行勞
    務，且已執行過一次勞務後，即無再前往執行；復經臺灣屏
    東地方法院檢察署以99年3 月10日屏檢泰護戊字第06732 號
    函通知其前往執行後，受保護管束人始於99年3 月22日、同
    年月25日、同年4 月1 日、同年8 月2 日分別履行8 小時之
    義務勞務後便無再前往執行；嗣經臺灣屏東地方法院檢察署
    以99年8 月10日屏檢泰護戊字第024644號函通知其前往執行
    ，受保護管束人始於99年10月15日前往執行，有臺灣屏東地
    方法院檢察署義務勞務工作日誌、臺灣屏東地方法院檢察署
    以99年3 月10日屏檢泰護戊字第06732 號函、臺灣屏東地方
    法院檢察署以99年8 月10日屏檢泰護戊字第024644號函、臺
    灣屏東地方法院檢察署送達證書2 份在卷可參，可見受保護
    管束人始於接獲告誡後，才陸續提供義務勞務，且經臺灣屏
    東地方法院檢察署觀護人電詢執行機構受保護管束人義務勞
    務執行情況，該機構亦表示受保護管束人於執行義務勞務時
    愛做不做，於發失聯告誡後，受保護管束人也從未和機構及
    臺灣屏東地方法院檢察署聯繫等情，顯見受保護管束人並無
    積極履行之意願，且亦無正當理由拒絕履行義務勞務。
  (三)因緩刑為法院刑罰權之運用，旨在獎勵自新，本質上無異恩
    赦，得消滅刑罰之效果；惟受刑人竟不知悔悟及珍惜自新機
    會，於執行時態度不佳並無故失聯，且於臺灣屏東地方法院
    檢察署發函通知後，受保護管束人始前往執行義務勞務，至
    遲未能依前開判決所定期限內履行條件，顯見其心存僥倖，
    對原確定判決依刑法第74條第2 項第5 款所定之負擔，漠然
    視之，是本院認受刑人違反上開緩刑所定之負擔，且情節重
    大，原宣告之緩刑難收其預期效果，而有執行刑罰之必要。
    本件聲請核與刑法第75條之1 第1 項第4 款規定相符，受刑
    人所受前揭緩刑之宣告應予撤銷。又受刑人上開緩刑之宣告
    既經撤銷，其於該案中所受緩刑期內付保護管束之宣告，即
    失所附麗，應併予撤銷。從而，檢察官聲請撤銷受刑人緩刑
    之宣告，揆諸前揭法條規定，即無不合，應予准許。
五、依刑事訴訟法第476 條規定，裁定如主文。
中    華    民    國    99    年    11    月    30    日
                  刑事第一庭    法  官  簡光昌
以上正本證明與原本無異。
如不服本裁定應於收受送達後5 日內向本院提出抗告書狀敘述抗
告之理由抗告於臺灣高等法院高雄分院。
中    華    民    國    99    年    11    月    30    日
                                書記官  林祥玉

司法院資訊處製作；財團法人民間司法改革基金會備份。
